---
title: "3 užduotis"
author: "Aina Petronytė"
date: '2017 m sausis 20 d '
output: html_document
---

```{r setup, include=FALSE}
knitr::opts_chunk$set(echo = TRUE)
require(RCurl)
```

##3 užduotis

Nuskaitomi duomenys, praleidžiamos eilutės su paaiškinimu:

```{r}
data <- read.csv(text=getURL("https://raw.githubusercontent.com/1vbutkus/Econometrics1/master/Egzaminas/data.csv"), stringsAsFactors=FALSE, skip = 7, sep = ";") # paketas RCurl
```

Išvalomi duomenys su trūkstamomis reikšmėmis:

```{r}
my.data <- data[( data$kaina != "MISSING" & data$rida != "MISSING" & data$amzius != "MISSING" & data$galia != "MISSING" & data$markesKodas != "MISSING" ),]
```

Sutvarkomi duomenų tipai:

```{r}
sapply(my.data, class)
my.data$kaina <- as.numeric(my.data$kaina)
my.data$amzius <- as.numeric(my.data$amzius)
```

Keičiant amžiaus tipą, atsirado NA reikšmių, tokie duomenys taip pat išvalomi:

```{r}
a <- is.na(my.data$amzius)
my.data <- my.data[!a,]
```

Apžvelgiami duomenys:

```{r}
summary(my.data)
```

Išvestyje matomos kiekvieno skaitinio kintamojo charrakteristikos: minimumas, pirmasis kvartilis, mediana, vidurkis, trečiasis kvartilis, maksimumas. Pavyzdžiui, kainos vidurkis yra 11741, maksimumas 33518 ir t.t. Kadangi tvarkant duomenų tipus pasinaikino amžiaus reikšmės > 20, tai duomenys išsikreipė. Tada tikriname koreliaciją tarp kintamųjų:

```{r}
cor(my.data[,1:4])
```

Toliau duomenys vaizduojami grafiškai:

```{r}
plot(my.data[,1:4])
```