---
title: "Task 10"
author: "Aina Petronytė"
date: '2016 m spalis 21 d '
output: html_document
---

```{r setup, include=FALSE}
knitr::opts_chunk$set(echo = TRUE)
set.seed(15)
```

## Task 10

Tegu atsitiktinis dydis X turi normalųjį skirstinį su vidurkiu 1 ir standartiniu nuokrypiu 2. Sugeneruojama 100 X realizacijų imtis:

```{r}
x <- rnorm(100, 1, 2)
```

Tikrinama, ar imties vidurkis lygus vienam, naudojantis t - testu:

H~0~ : $\mu = 1$

H~1~ : $\mu \neq 1$

Pasikliovimo lygmuo 0,95.

```{r}
t.test(x, mu = 1)
```

Gauta p reikšmė yra didesnė nei 0,05, t.y., reikšmingumo lygmuo, todėl H~0~ priimama. Imties vidurkis statistiškai reikšmingai nesiskiria nuo teorinio, todėl galima teigti, kad vidurkis lygus 1. Tą pačią išvadą galima daryti iš kitų t - testo išvesčių: /mu patenka į išvestą pasikliautinąjį intervalą, taip pat galima įsitikinti, kad apskaičiuota t reikšmė yra mažesnė už Stjudento skirstinio su 99 laisvės laipsniais teorinę 97,5% kvantilio reikšmę:

```{r}
qt(0.975, 99)
```

Toliau sugeneruojama 10^4^ tokių imčių: 

```{r}
kartojimai <- replicate(10^4, rnorm(100, 1, 2))
```

Sukuriama funkcija testas, t - testo pagalba tikrinanti, tą pačią hipotezę

H~0~ : $\mu = 1$

H~1~ : $\mu \neq 1$

ir išvedanti atsakymą, ar H~0~ priimama remiantis gauta p reikšme. Pasikliovimo lygmuo 95%:

```{r}
testas <- function(m){
  p <- t.test(m, mu = 1)$p.value
  isvada <- p >= 0.05
  return(isvada)
}
```

Sukurta hipotezės tikrinimo funkcija testas pritaikoma kiekvienai iš sugeneruotų imčių (kiekvienam matricos stulpeliui):

```{r}
testai <- apply(kartojimai, 2, testas)
```

Suskaičiuojama, kiek kartų H~0~ atmesta:

```{r}
kiek <- sum(!testai)
kiek
```

Atmestų H~0~ skaičius išreiškiamas procentais:

```{r}
proc <- kiek/10^4
proc
```

Taigi, nors imtys buvo generuojamos su teoriniu vidurkiu lygiu 1, hipotezė apie imties vidurkio lygybę 1 buvo atmetama beveik 5% atvejų. Kadangi hipotezės tikrinimo pasikliovimo lygmuo buvo 95%, tai tikimybė padaryti pirmos rūšies klaidą, t.y., atmesti teisingą H~0~ ir buvo 5%.

Šaltiniai:

https://www.r-bloggers.com/two-sample-students-t-test-1/

http://www.dummies.com/programming/r/how-to-extract-data-test-results-with-r/

Pirma užduoties dalis daryta kartu su Edita Basyte.