---
title: "Ruletė"
author: "Aina Petronytė"
date: '2016 m spalis 15 d '
output: html_document
---

```{r setup, include=FALSE}
knitr::opts_chunk$set(echo = TRUE)
```

## Ruletė

Nagrinėsime standartinę kazino ruletę. Skaičiuojamas balansas po 1000 vienodų statymų ant vienos pasirinktos spalvos. Naudojant Monte-Carlo modeliavimą, sugeneruojamas 1000 balanso realizacijų, statymą pažymint 1. Tikimybė išlošti yra 18/37, nes pasirinktos spalvos skyrelių yra 18, o pralošti - 19/37, nes kitos spalvos yra 18 ir vienas papildomas.

```{r}
balansas <- replicate(1000, sum(sample(c(1,-1), size=1000, replace=TRUE, prob=c(18/37, 19/37))))
```

Skaičiuojama tikimybė, kad balansas bus teigiamas. Surandamos teigiamos balanso realizacijos ir jų suma dalijama iš visų realizacijų skaičiaus:

```{r}
teigiamas <- balansas > 0
tikimybe <- sum(teigiamas)/1000
tikimybe
```

Reikia rasti apytikslę x reikšmę, kuriai galioja nelygybė P(balansas<x) = 0.25. Tam naudojama quantile funkcija:

```{r}
x <- quantile(balansas, probs=0.25)
x
```
