---
title: "1 užduotis"
author: "Aina Petronytė"
date: '2017 m sausis 20 d '
output: html_document
---

```{r setup, include=FALSE}
knitr::opts_chunk$set(echo = TRUE)
```

Pagal pateiktą kodą sugeneruojamas x reikšmių vektorius:

```{r}
set.seed(1234567890)
x <- rnorm(5000)
```

Randami x reikšmių vidurkio ir standartinio nuokrypio įverčiai vid ir stn:

```{r}
vid <- mean(x)
stn <- sd(x)
vid
stn
```

Gauti įverčiai panašūs į numatytuosius teorinius parametrus (rnorm pagal nutylėjimą generavo reikšmes su vidurkiu 0 ir standartiniu nuokrypiu 1). Toliau nustatoma, kurios reikšmės yra išskirtys, t.y., mažesnės už $\bar{X} - 3\hat{sd}$ arba didesnės už $\bar{X} + 3\hat{sd}$ :

```{r}
a <- which((x < vid - 3*stn) | (x > vid + 3*stn))
a
```

Iš duomenų atrenkamos išskirtys, pavadinamos atitinkamais indeksais ir šios reikšmės išspausdinamos su jų indeksais vektoriuje x:

```{r}
ats <- x[a]
names(ats) = a
ats
```

Tada į naują vektorių įrašomos likusios reikšmės, t.y., sukuriamas vektorius be išskirčių:

```{r}
newx <- x[-a]
```

Nubraižoma jo histograma:

```{r}
hist(newx, xlab = "x be išskirčių", ylab = "dažnis", main = "Histograma")
```
