---
title: "Task 6"
author: "Aina Petronytë"
date: '2016 m spalis 7 d '
output: html_document
---

```{r setup, include=FALSE}
knitr::opts_chunk$set(echo = TRUE)
```

## Swirl rezultatai

Duomenys nuskaitomi naudojant internetinæ nuorodà:
```{r, message=FALSE}
require (RCurl)
data <- read.csv(text=getURL("https://raw.githubusercontent.com/1vbutkus/Econometrics1/master/task6/R_programing_swirlResults.csv"), stringsAsFactors=FALSE) #Kodo saltinis nurodytas pabaigoje
```

Tikrinami duomenø tipai:
```{r}
pavadinimai <- colnames(data)
pavadinimai
class(data$X)
class(data$name)
class(data$takeTime)
class(data$sysUser)
class(data$sysName)
class(data$sysTime)
class(data$user)
class(data$course_name)
class(data$lesson_name)
class(data$question_number)
class(data$correct)
class(data$attempt)
class(data$datetime)
class(data$skipped)
```

Kadangi sysTime ir datetime nurodo laikà, tipas character jiems netinkamas, todël pakeièiamas tipas:
```{r}
data$sysTime <- strptime(data$sysTime,"%Y-%m-%d %H:%M:%S")
data$datetime <- strptime(data$datetime,"%Y-%m-%d %H:%M:%S")
```

Toliau ieðkoma netvarkingø duomenø:
```{r}
table(data$user)
```

Reikia iðvalyti testinius vartotojus, suvienodinti skirtingais vardais uþsiregistravusius vartotojus ir patikrinti, ar yra pasikartojanèiø duomenø bei juos paðalinti:
```{r}
new.data <- data[( data$user!="1vbutkus" & data$user!="aaa" & data$user!="testas" ),]
n <- length(new.data[(new.data$user=="j" | new.data$user=="ju" | new.data$user=="juste" | new.data$user=="Juste" ),("user")])
new.data[(new.data$user=="j" | new.data$user=="ju" | new.data$user=="juste" | new.data$user=="Juste" ),("user")]= c(replicate(n,"justinasasnauskaite"))
m <- length(new.data[(new.data$user=="gyse" | new.data$user=="gyse3054" ),("user")])
new.data[(new.data$user=="gyse" | new.data$user=="gyse3054" ),("user")]=c(replicate(m,"gyse3054"))
l <- length(new.data[(new.data$user=="rokasalek" | new.data$user=="rokasaleks" ),("user")])
new.data[(new.data$user=="rokasalek" | new.data$user=="rokasaleks" ),("user")]=c(replicate(l,"rokasaleks"))
duplicates <- duplicated(new.data[,c("user","lesson_name","question_number","attempt","skipped")])
sum(duplicates)
new.data <- new.data[-duplicates]
table(new.data$user)
```

Duomenys sutvarkyti, pasikartojanèiø duomenø nëra.

Randami klausimus praleidæ studentai ir kiek klausimø jie yra praleidæ:

```{r}
skipping <- new.data[(new.data$skipped==TRUE),]
skipping <- table(skipping$user)
skipping
```

Klausimus praleido ðie vartotojai: Dariukxas, Domante Bulovaite, gyse3054, Greta, gretajes, justinasasnauskaite, Karolina, kestous, ogadova, ojautakaite, Raigardas, rokasaleks, SandraKozlovskaja, simonalevickaite, sindeivydas. Skaièiuojama, kas kiek uþduoèiø atliko:

```{r}
all.lessons <- new.data[,c("user","lesson_name")]
all.lessons <- all.lessons[!duplicated(all.lessons),]
check <- table(all.lessons$user)
check
```

Randami ne visas uþduotis atlikæ studentai ir kiek uþduoèiø jie nëra atlikæ:

```{r}
missing.lessons <- data.frame(16-check[check!=16])
colnames(missing.lessons) <- c("trukstamu uzduociu skaicius")
missing.lessons
```

Ne visas uþduotis atliko ðie vartotojai: Danielius, Dominykas, edba2903, gretajes, justinasasnauskaite, MildaPie, ojautakaite, simonalevickaite. Randami visas uþduotis be klausimø praleidimo atlikæ studentai:

```{r}
no.skipping <- new.data[(new.data$user!="Dariukxas" & new.data$user!="Domante Bulovaite" & new.data$user!="gyse3054" & new.data$user!="Greta" & new.data$user!="gretajes" & new.data$user!="justinasasnauskaite" & new.data$user!="Karolina" & new.data$user!="kestous" & new.data$user!="ogadova" & new.data$user!="ojautakaite" & new.data$user != "Raigardas" & new.data$user!="rokasaleks" & new.data$user!="SandraKozlovskaja" & new.data$user!="simonalevickaite" & new.data$user!="sindeivydas"),]
no.skipping <- no.skipping[!duplicated(no.skipping$user),]
no.missing <- names(check[check==16])
complete <- c(no.missing, no.skipping$user)
complete <- complete[duplicated(complete)]
complete
```

Visas uþduotis atliko ðie vartotojai: emru300, simona1234, aipe00, zagnyte. Toliau atrenkami duomenys laiko skaièiavimams:

```{r}
lessons.time <- new.data[(new.data$skipped==FALSE),c("user","lesson_name","takeTime","sysTime","datetime")]
lessons.time <- lessons.time[!duplicated(lessons.time[,c("user","lesson_name")]),]
lessons.time <- lessons.time[is.na(lessons.time$user)!=TRUE,]
les.names <- new.data[!duplicated(new.data$lesson_name),"lesson_name"] #papildomas uzduociu pavadinimu kintamasis
```

Duomenys papildomi nauju kintamuoju - uþduoèiø atlikimo trukme minutëmis:

```{r}
time <- difftime(lessons.time$sysTime, lessons.time$datetime, units="mins")
lessons.time <- cbind(lessons.time, time)
lessons.time <- lessons.time[!lessons.time$time>60,] #atmetame duomenø iðskirtis
```

Skaièiuojami kiekvienos uþduoties atlikimo trukmës vidurkiai:

```{r}
average.time <- replicate(16,0)
for (i in 1:16){
  average.time[i]=mean(lessons.time[lessons.time$lesson_name==les.names[i],"time"])
}
names(average.time) <- les.names
average.time
```

Ðie duomenys lyginami su vartotojø nurodytos uþduoèiø atlikimo trukmës vidurkiais (prieð tai jie apskaièiuojami):

```{r}
average.takeTime <- replicate(16,0)
for (i in 1:16){
  average.takeTime[i]=mean(lessons.time[lessons.time$lesson_name==les.names[i],"takeTime"])
}
average <- rbind(average.time, average.takeTime)
average
mean(average.takeTime-average.time)
```

Akivaizdu, kad vartotojai gana realiai ásivertina savo laikà, vienà kartà mano, kad atlieka uþduotá ilgiau, kità - trumpiau ir tø svyravimø vidurkis yra nepilnos 2 minutës, taigi, vidutiniðkai vartotojai uþduoèiai skirtà laikà ávertina kaip nepilnomis 2 minutëmis ilgesná negu skyrë ið tiesø.

Skaièiuojamas vidutinis bandymø skaièius kiekvienai uþduoèiai ir tikrinama, kuriai uþtuoèiai teko daugiausia bandymø:

```{r}
attempts <- new.data[(new.data$skipped==FALSE),c("user","lesson_name","attempt")]
attempts <- attempts[!duplicated(attempts),]
attempts <- attempts[is.na(attempts$user)!=TRUE,]
average.attempts <- replicate(16,0)
for (i in 1:16){
  average.attempts[i]=mean(attempts[attempts$lesson_name==les.names[i],"attempt"])
}
names(average.attempts) <- les.names
average.attempts[average.attempts==max(average.attempts)]
```

Pagal vidutiná bandymø skaièiø galima daryti iðvadà, kad sunkiausia uþduotis yra Sequences of Numbers, nes jai prireikë vidutiniðkai daugiausiai bandymø.

Informacijos ðaltiniai:

https://github.com/opetchey/RREEBES/wiki/Reading-data-and-code-from-an-online-github-repository

https://cran.r-project.org/web/packages/RCurl/RCurl.pdf

R help