---
title: "Task5"
author: "Aina Petronytė"
date: '2016 m rugsėjis 25 d '
output: html_document
---

```{r setup, include=FALSE}
knitr::opts_chunk$set(echo = TRUE)
library("prob")
```

## Random variable challenge

Tarkime, kad ridenami trys taisyklingi standartiniai lošimo kauliukai. Fiksuojama iškritusių akučių suma, pažymėkime šį atsitiktinį dydį S.
Atliekamas Monte-Carlo modeliavimas sugeneruoti 10^5 nepriklausomų atsitiktinio dydžio S realizacijų:

```{r}
S<-function(n){
  sum(sample(1:6,n,replace=TRUE))
}
imtis<-replicate(10^5,S(3))
head(imtis)
```

Randamas teorinis S skirstinys:

```{r, message=FALSE, include=FALSE}
library(prob)
```
```{r}
variantai <- rolldie(3) #funkcija iš paketo "prob"
sumos <- rowSums(variantai)
teor.daznis <- table(sumos)
tikimybes <- matrix(teor.daznis/6^3)
skirstinys <- tikimybes
ronames <- c(3:18)
colnames(skirstinys) <- "tikimybes"
rownames(skirstinys) <- ronames
skirstinys
```

Iš sugeneruotos imties sudaroma santykinių dažnių lentelė ir gautos reikšmės palyginamos su teorinėmis tikimybėmis grafiku ir lentele:

```{r}
daznis <- table(imtis)
sdaznis <- matrix(daznis/(10^5))
lyg <- data.frame(sdaznis, tikimybes, row.names=c(3:18))
cnames <- c("Santykinis daznis", "Teorine tikimybe")
colnames(lyg) <- cnames
lyg #lyginamoji lentele
plot(daznis/10^5, xlab="Suma", ylab="Daznis", main="Lyginamasis grafikas")
points(tikimybes, col="red")
legend(14,0.12,"tikimybes",col="red",pch=1)
```

Imties santykiniai dažniai panašūs į teorines tikimybes.
Toliau suskaičiuojamas teorinis S vidurkis bei grafiku iliustruojama, kaip didėjant imčiai nuo 0 iki 10^5 kas 10 vienetų, vidurkio įvertiniai artėja prie teorinės reikšmės:

```{r}
t.vidurkis <- mean(sumos)
t.vidurkis #teorinis vidurkis
vid.ivertiniai=rep(0,10000)
for(i in 1:10000){
  vid.ivertiniai[i]=mean(imtis[1:(i*10)])
}
x.asis=rep(0,10000)
for(i in 1:10000){
  x.asis[i]=i*10
}
plot(x.asis, vid.ivertiniai, xlab="Imties dydis", ylab="Vidurkis", main="Vidurkio ivertiniu artejimas prie teorinio vidurkio")
abline(h=t.vidurkis, col="red")
legend(6e+04, 10.7, "teorinis vidurkis", col="red", lty=1)
```

Taip pat suskaičiuojama teorinė S dispersija bei grafiku iliustruojama, kaip didėjant imčiai nuo 0 iki 10^5 kas 10 vienetų, dispersijos įvertiniai artėja prie teorinės reikšmės:

```{r}
t.dispersija <- var(sumos)
t.dispersija #teorine dispersija
disp.ivertiniai=rep(0,10000)
for(i in 1:10000){
  disp.ivertiniai[i]=var(imtis[1:(i*10)])
}
plot(x.asis, disp.ivertiniai, xlab="Imties dydis", ylab="Dispersija", main="Dispersijos ivertiniu artejimas prie teorines dispersijos")
abline(h=t.dispersija, col="red")
legend(6e+04, 9.7, "teorine dispersija", col="red", lty=1)
```

Informacijos šaltiniai:

Kerns, G. Jay. 2011. “Introduction to Probability and Statistics Using R.”